臺灣高等法院交通事件裁定　　　　　 100年度交抗字第1613號
抗　告　人
即受處分人　謝正南
上列抗告人因違反道路交通管理處罰條例案件，不服臺灣板橋地
方法院100年度交聲更字第26號，中華民國100年11月18日裁定（
原處分案號：交通部公路總局臺北區監理所板橋監理站100年3月
25日板監裁字第裁41-AEY989135號裁決書），提起抗告，本院裁
定如下：
    主  文
抗告駁回。
    理  由
一、原裁定略以：抗告人即受處分人謝正南於民國99年11月4 日
    上午10時35分許，騎乘車牌號碼CFP-192 號重型機車，行經
    臺北市○○○路○段138巷15號時，為警察覺有「不按遵行之
    方式行駛」之違規，而當場攔停舉發，原處分機關因而依道
    路交通管理處罰條例第45條第1款、第63條第1項第1款（裁
    決書漏載「第1款」）之規定，裁處受處分人新臺幣（下同
    ）1,200元之罰鍰，並記違規點數1點等語。受處分人雖辯稱
    ：其並無行駛至民生東路5段138巷，其係在三民路101巷順
    向道靠右之路口，騎車準備出巷口，因不熟悉該處，然還不
    知道要往哪裡走，即被行駛於民生東路5段138巷之員警攔停
    ，並無逆向行駛云云，然衡以：受處分人車輛係自三民路10
    1巷右轉民生東路5段138巷時，為警當場攔停等情，業據證
    人即舉發員警林逸甲於原審證述綦詳，兼以三民路101巷右
    轉民生東路5段138巷往南行駛時，該路口設有『禁止右轉』
    標誌、路面上繪設有白色『左轉箭頭』指向線，用以指示車
    輛行駛方向，且民生東路5段138巷內路面上設有『單行道』
    、『禁止進入』標誌，並無設置不明確之情形，且三民路
    101巷口確有設立禁止右轉標誌，而民生東路5段138巷路面
    繪有「單行道」箭頭之標線等情，亦有證人員警林逸甲提供
    之現場照片及臺北市政府警察局松山分局100年5月2日北市
    警松分交字第10030738800號函在卷可參，因認受處分人否
    認違規云云，尚難採信。從而，原處分機關上開裁罰，於法
    並無未當，而駁回其聲明異議。
二、受處分人抗告意旨則謂：伊當時並未行駛在民生東路5段138
    巷，而係在三民路101巷之路口處被員警攔停，伊並無違規
    ，員警亦無提出伊違規之照片，且員警當時亦未當場開立舉
    發單，顯係事後作業，為此，爰依法提起抗告云云。
三、經查：
  (一)按交通警察製單舉發違反道路交通管理處罰條例所列之違規
    事實，本質上為行政處分，係公務員基於職務上之權力，依
    法就特定之具體事件所為之具公法上效果之單方面行政行為
    ，基於公務員為公法上行為具有公信力之原則，該行政行為
    當可被推定為真正，其據以依法處分之事實認定亦為正確無
    誤，若謂公務員一切行政行為均需預留證據以證其實，則國
    家行政勢必窒礙難行，是若無證據足資證明執勤員警之舉發
    有誤或有捏造事實違法取締之情事，則執勤警員本其維護交
    通秩序、安全職責所為之舉發，自應受到合法、正確之推定
    。何況，警員於執勤時雖可預知可能有駕駛者會違規，但何
    人於何時會違規，實無從預先得知，要難要求警員須於受處
    分人違規之同時拍照取證，此與未有執勤警員在場，全憑採
    證相片為舉發之逕行舉發情形有別。倘受處分人爭執車輛違
    規事實是否存在，得由法院傳喚舉發稽查之員警充作證人，
    於命具結後訊問之，以查明違規事實是否存在，要非必須以
    拍照取證為惟一採證方式。是本件受處分人固以欠缺採證照
    片為由，否認違規云云，然舉發員警林逸甲於原審證稱：當
    時伊正騎警用機車巡邏行駛中，遇見受處分人騎車從101巷
    那邊右轉，受處分人已經完成右轉，正好和伊面對面，伊就
    將受處分人攔下來，告知其違規事項，並依規定舉發等情（
    原審卷第14頁），可知本件係當場攔停舉發，且有證人經具
    結之證述為據，對照受處分人於原審供稱：那裡伊不熟，伊
    還不知道要往哪裡走，伊只知道自己是順著101巷的單行道
    走。伊騎車準備出巷口，警察把伊攔下來，警察說這是單行
    道，伊還沒有真的右轉等情（原審卷第13頁正反面），顯示
    受處分人於遭舉發當時，確實有右轉行駛之決意，並無從推
    翻員警上開證詞。從而，本件已足認定受處分人有上開違規
    行為，是受處分人僅執員警未拍照存證乙節，辯稱並未違規
    云云，要不足資為免罰之依據。
  (二)至於受處分人另指稱本件係員警事後製作舉發單誣攀云云，
    然依卷附舉發通知單之「收受通知聯者簽章」欄（100年度
    交聲字第1737號卷第10頁）上，載有「拒簽收，於警方製單
    時逕行離去」等情，且依受處分人上揭辯詞，亦顯示於遭警
    攔停時，已認知員警當場告知該處為單行道，足見受處分人
    已可知悉員警係以逆向行駛之違規行為為由，攔停受處分人
    。受處分人既已違規，衡情員警並無放任離去，事後再甘冒
    爭議風險，補行填製舉發單之必要，是員警既已於舉發單上
    明確記載受處分人逕自離去，應屬可信，受處分人此部分所
    辯亦不足採信，受處分人既當場逕自離去，未收受舉發單，
    自已無從於事後爭執舉發單未當場製作。
  (三)綜據前述，因認本件受處分人之抗告，不能認為有理由，應
    予駁回。
據上論斷，應依道路交通事件處理辦法第25條，刑事訴訟法第41
2條，裁定如主文。
中    華    民    國   100    年    12    月    28    日
                  交通法庭審判長法  官  林恆吉
                                法  官  劉嶽承
                                法  官  王偉光
以上正本證明與原本無異。
不得再抗告。
                                書記官  陳盈璇
中    華    民    國   100    年    12    月    29    日